【裁判字號】    89,訴,2380
【裁判日期】    891108
【裁判案由】    違反野生動物保育法
【裁判全文】
臺灣臺中地方法院刑事判決                        八十九年度訴字第二三八號
    公  訴  人  臺灣臺中地方法院檢察署檢察官
    被      告  甲○○
右列被告因違反野生動物保育法案件，經檢察官提起公訴（八十九年度偵字第一０二
九０號），本院判決如左：
    主  文
甲○○連續未經主管機關同意，買賣保育類野生動物，處有期徒刑捌月，緩刑參年。
扣案之保育類野生動物青背山雀貳隻、烏頭翁貳隻、鉛色水鶇壹隻，均沒收。
    事  實
一、甲○○原係址設在臺中市○○路一一七號「巧凰鳥園」之負責人，明知青背山雀
    、烏頭翁及鉛色水鶇，業經中央主管機關行政院農業委員會公告列為保育類野生
    動物，非經主管機關之同意，不得買賣或在公共場所陳列、展示，渠竟違反規定
    ，未經主管機關之同意，基於概括犯意，先於民國八十九年四月中旬，在前開店
    內，以每隻新臺幣（下同）三百元之價格，向姓名、年籍均不詳之男子購買青背
    山雀二隻；另於八十九年五月中旬，在前開店內，以每隻二百元之價格，向姓名
    、年籍均不詳之男子購買烏頭翁二隻；再於八十九年六月十一日下午六時許，在
    前開店內，由自稱「阿國」姓名、年籍均不詳之男子處取得鉛色水鶇一隻，而連
    續購買保育類野生動物。並未經主管機關同意，自八十九年四月至六月間，意圖
    販賣，將上開保育類野生動物公開陳列在上開鳥店內，供人選購。嗣於八十九年
    六月十四日下午三時三十分許，經警會同行政院農業委員會野生動物保護小組及
    臺中市政府經濟局人員在上址當場查獲，並扣得上開保育類野生動物共五隻（均
    由甲○○立下切結書自行保管）。
二、案經內政部警政署臺中港務警察所移送臺灣臺中地方法院檢察署檢察官偵查起訴
    。
    理  由
一、訊據被告甲○○對於右揭購買及取得保育類野生動物青背山雀、烏頭翁、鉛色水
    鶇等鳥類之事實供承不諱，惟矢口否認有何意圖販賣而陳列之犯行，辯稱：伊僅
    是放在店內供人觀賞的，並沒有準備販賣云云。惟查，右開鳥類均屬行政院農業
    委員會指定公告之保育類野生動物，且係在被告所經營之「巧凰鳥園」內與一般
    鳥類同時陳列時為警當場查獲等情，有警方臨檢紀錄表、行政院農業委員會野生
    動物保護小組聯合執行紀錄表各一份及照片六張附卷可參，被告既將系爭之鳥類
    與店內待售之一般鳥類同置一處，其謂無販賣之意圖孰能置信？可見被告所辯僅
    是單純供觀賞之用云云，應屬事後卸責飾詞，委不足取。此外，並有上開之保育
    類野生動物扣案，及切結書一份在卷足憑，本件事證明確，被告犯行洵堪認定。
二、按保育類野生動物非經主管機關同意，不得買賣或在公共場所陳列、展示，為八
    十三年十月二十九日公布施行之野生動物保育法第三十五條第一項所明定。上揭
    法條所指之保育類野生動物應指保育類野生動物之活體，至同法條所稱之產製品
    ，應係指瀕臨絕種及珍貴稀有野生動物之產製品無疑，此觀諸同法第四條第一項
    第一款所指保育類野生動物係包括瀕臨絕種、珍貴稀有及其他應予保育之野生動
    物之規定自明，如野生動物保育法第三十五條第一項規定之「保育類野生動物」
    一詞，係指產製品而非野生動物之活體，則承上說明，保育類野生動物既已涵蓋
    瀕臨絕種及珍貴稀有野生動物，即毋須於保育類野生動物一詞之後，再特別標明
    瀕臨絕種及珍貴稀有野生動物產製品之必要。是以，核被告所為，係違反野生動
    物保育法第三十五條第一項規定，應論以同法第四十條第一項第二款之非法買賣
    保育類野生動物罪。其意圖販賣而陳列保育類野生動物之低度行為，為其非法買
    賣保育類野生動物之高度行為所吸收，不另論罪。又按所謂事實同一，乃指刑罰
    權所以發生之原因事實，係屬同一者而言；因之同一犯罪事實，僅行為之程度不
    同或實施該行為之過程先後有別，諸如犯罪之完成於通常情形下，須經過各種不
    同階段，而各階段之犯罪行為，又均為法律規定應予評價處罰者，即令法律上之
    規範評價輕重容有不同，於訴訟法上，仍不失其為同一性之犯罪事實，其一部事
    實經起訴者，依審判不可分之原則，其起訴之效力自應及於全部，悉屬應予審判
    之範圍。（最高法院八十七年度臺上字第四四六一號判決可資參照）本件公訴人
    雖未就被告買賣保育類野生動物犯行部分起訴，惟與已起訴部分有實質上一罪之
    關係，為起訴效力所及，本院自得一併審理。被告先後二次非法買賣保育類野生
    動物犯行，時間緊接，所犯為構成要件相同之罪，顯係基於概括犯意為之，應依
    連續犯之規定論以一罪，並加重其刑。爰審酌被告犯罪之動機、目的在營利，所
    買賣之保育類野生動物數量尚少，所生危害尚非嚴重，惟犯後僅坦承部分犯行，
    態度尚非良好等一切情狀，量處如主文所示之刑，以資懲儆。又被告未曾受有期
    徒刑以上刑之宣告，有臺灣臺中地方法院檢察署刑案資料查註紀錄表及臺灣高等
    法院被告全國前案紀錄表各一份附卷可考，其因一時失慮，致罹刑章，所犯情節
    尚非重大，經此次刑事偵審程序及罪刑宣告，日後當知警惕，而無再犯之虞，本
    院認其所受刑之宣告，以暫不執行為適當，爰依法併予宣告緩刑三年，以勵自新
    。另扣案之保育類野生動物青背山雀二隻、烏頭翁二隻、鉛色水鶇一隻，均為被
    告購入欲販賣圖利之保育類野生動物，應依野生動物保育法第五十二條第一項前
    段規定併予宣告沒收。
據上論斷，應依刑事訴訟法第二百九十九條第一項前段、野生動物保育法第四十條第
一項第二款、第五十二條第一項前段、刑法第十一條前段、第五十六條、第七十四條
第一款，判決如主文。
本案經檢察官沈淑宜到庭執行職務。
中      華      民      國    八十九    年     十一     月      八      日
                                    臺灣臺中地方法院刑事第七庭
                                        法  官  劉  錫  賢
右正本證明與原本無異。
如不服本判決，應於送達後十日內向本院提出上訴狀（須附繕本），上訴於臺灣高等
法院臺中分院。
                                        書記官
中      華      民      國    八十九    年     十一     月      八      日
附錄論罪科刑法條
野生動物保育法第四十條第一項第二款：
有下列情形之一，處六月以上五年以下有期徒刑，得併科新台幣三十萬元以上一百五
十萬元以下罰金：
二、違反第三十五條第一項規定，未經主管機關同意，買賣或意圖販賣而陳列、展示
    保育類野生動物或瀕臨絕種及珍貴稀有野生動物產製品者。


司法院資訊處製作；財團法人民間司法改革基金會備份。
